臺灣桃園地方法院刑事判決　　　　　　　110年度訴字第380號
公　訴　人　臺灣桃園地方檢察署檢察官
被　　　告　梁衛杰


選任辯護人　徐嘉明律師(法扶律師)
上列被告因毒品危害防制條例案件，經檢察官提起公訴（109 年
度偵字第30377 號），本院判決如下：
    主  文
梁衛杰犯販賣第二級毒品而混合二種以上之毒品未遂罪，處有期
徒刑貳年。緩刑伍年，緩刑期間付保護管束，並應於本判決確定
之日起參年內，向檢察官指定之政府機關、政府機構、行政法人
、社區或其他符合公益目的之機構或團體，提供貳佰肆拾小時之
義務勞務。
扣案如附表編號1 所示之物均沒收銷燬；扣案如附表編號2 所示
之物沒收。
    事  實
一、梁衛杰明知甲氧基甲基安非他命、硝西泮分別為毒品危害防
    制條例第2 條第2 項第2 款、第4 款所列管之第二級、第四
    級毒品，未經許可，不得非法販賣，仍基於販賣混合第二級
    、第四級毒品以營利之犯意聯絡，於民國109 年8 月28日某
    時許，在不詳地點，以附表編號2 所示之IPHONE手機，於社
    交軟體SayHi 之「左手（氣球圖案）右手（咖啡圖案）」群
    組中張貼「有人要勞斯嗎」、「350/1 」暗指販賣毒品之廣
    告訊息，適桃園市政府警察局中壢分局警員於109 年9 月21
    日執行網路巡邏發覺上開訊息察覺有異，遂喬裝購毒者與梁
    衛杰聯繫，雙方議定以新臺幣（下同）5,000 元之價格，購
    買混有第二級毒品甲氧基甲基安非他命、第四級毒品硝西泮
    成分之毒品咖啡包（下稱毒品咖啡包）10包，並相約於109
    年9 月23日下午5 時許，在桃園市中壢區百老匯汽車旅館12
    2 號101 房進行交易。嗣梁衛杰遲於109 年9 月23日下午5
    時45分，始抵達上開約定地點，乃多贈送1 包毒品咖啡包與
    喬裝警員，待梁衛杰將扣案如附表編號1 所示混有第二級毒
    品甲氧基甲基安非他命、第四級毒品硝西泮成分之毒品咖啡
    包共11包交付與喬裝警員，並收取5,000 元毒品價金，喬裝
    警員見時機成熟即表明身分並當場逮捕梁衛杰，且扣得如附
    表所示之物，梁衛杰因未能完成毒品交易而未遂。
二、案經桃園市政府警察局中壢分局報告臺灣桃園地方檢察署檢
    察官偵查起訴。
    理  由
壹、程序部分
    按除法律另有規定外，實施刑事訴訟程序之公務員因違背法
    定程序取得之證據，其有無證據能力之認定，應審酌人權保
    障及公共利益之均衡維護；又被告以外之人於審判外之陳述
    ，雖不符合同法第159 條之1 至第159 條之4 之規定，但經
    當事人於審判程序同意作為證據，法院審酌該言詞陳述或書
    面陳述作成時之情況，認為適當者，亦得為證據；當事人、
    代理人或辯護人於法院調查證據時，知有第159 條第1 項不
    得為證據之情形，而未於言詞辯論終結前聲明異議者，視為
    有前項之同意，刑事訴訟法第158 條之4 、第159 條之5 分
    別定有明文。本判決下列所引用之各項供述證據，被告梁衛
    杰、辯護人均同意各該證據之證據能力，且當事人、辯護人
    亦未於本院言詞辯論終結前聲明異議（見訴字卷第100 頁、
    第153 至163 頁），本院審酌此等證據資料取得及製作時之
    情況，尚無違法不當及證明力明顯過低之瑕疵，以之作為證
    據應屬適當；另本判決後述所引之各項非供述證據，無證據
    證明係實施刑事訴訟程序之公務員以不法方式所取得，且亦
    無證據證明係非真實，復均與本件待證事實具有關聯性，是
    依刑事訴訟法第158 條之4 之反面解釋，當有證據能力；又
    前開供述與非供述證據復經本院於審理期日中合法調查，自
    均得為本案證據使用。
貳、實體部分
一、認定事實所憑之證據及理由：
  ㈠上揭犯罪事實，迭據被告於警詢、偵訊、本院準備、審理程
    序均坦承不諱（見偵字卷第17至22頁、第79至81頁、訴字卷
    第98、101 頁、第153 、161 頁），核與證人即承辦警員陳
    政軒出具職務報告描述及於偵查中證述本案查獲經過相符（
    見偵字卷第37頁、第115 、116 頁），並有桃園市政府警察
    局中壢分局搜索扣押筆錄、扣押物品目錄表（見偵字卷第29
    至33頁）、中壢分局興國派出所照片黏貼紀錄表（見偵字卷
    第43至51頁）、桃園市政府警察局中壢分局真實姓名與尿液
    、毒品編號對照表（見偵字卷第53頁）、查獲施用（持有）
    毒品案件經過情形紀錄表（見偵字卷第57頁）、內政部警政
    署刑事警察局109 年10月28日刑鑑字第1098010537號鑑定書
    （見偵字卷第109 、110 頁）等件在卷可稽，而扣案如附表
    編號1 所示毒品咖啡包11包，經送鑑驗，並經鑑驗機關隨機
    抽取其中扣案編號10咖啡包實際鑑驗，其內容物檢出混有第
    二級毒品甲氧基甲基安非他命、第四級毒品硝西泮成分，又
    審酌前開毒品咖啡包均以相同之印有「ROLLS 」、「RR」字
    樣之黑色包裝袋包裝，有該等咖啡包之照片存卷可憑（見偵
    字卷第49頁），且被告自承來源同一（見訴字卷第99頁），
    則前開11包毒品咖啡包之成分應相同，皆混有第二級毒品甲
    氧基甲基安非他命、第四級毒品硝西泮成分，足認被告上開
    著手販賣混有第二級、第四級毒品之任意性自白與事實相符
    ，堪以採信。
  ㈡又毒品之價格不低，取得不易，且販賣毒品係政府嚴予查緝
    之不法行為，又屬重罪，凡為販賣之不法行為者，若無利可
    圖，應無甘冒被查緝法辦重刑之危險，而以原本或賠本價格
    販售之理，況被告亦供承：伊以2,800 元之價格購入扣案如
    附表編號1 所示毒品咖啡包11包，而約定以5,000 元之價格
    出售毒品咖啡包10包並附贈1 包等語（見訴字卷第101 頁）
    ，是就本案交易被告顯然獲有價差利益，則其確有從中獲利
    之營利意圖，至為灼然。
  ㈢綜上所述，本案事證明確，被告犯行堪以認定，應依法論罪
    科刑。
二、論罪科刑：
  ㈠按「誘捕偵查」在實務運作上一般區分為兩種類型，即「創
    造犯意型之誘捕偵查」與「提供機會型之誘捕偵查」；前者
    ，亦稱「陷害教唆」，指該行為人原不具犯罪之故意，純因
    司法警察之設計教唆，始萌生犯意，進而實施犯罪構成要件
    之行為者。「陷害教唆」係司法警察以引誘或教唆犯罪之不
    正當手段，使原無犯罪故意之人因而萌生犯意而實施犯罪行
    為，再進而蒐集其犯罪之證據而予以逮捕偵辦；縱其目的係
    在於查緝犯罪，但其手段顯然違反憲法對於基本人權之保障
    ，且已逾越偵查犯罪之必要程度，對於公共利益之維護並無
    意義，向為法所不許。後者，係指行為人原本即有犯罪之意
    思，偵查人員僅係提供機會讓其犯罪，於其犯罪時予以逮捕
    而言，亦稱為「釣魚偵查」，因行為人本即有犯罪之故意，
    雖與該行為人交涉之偵查機關所屬人員或其合作者，實際上
    並無使犯罪完成之真意，但該行為人應成立未遂犯（最高法
    院110 年度台上字第5054號判決意旨參照）。經查，被告於
    社交軟體張貼販賣混有第二級、第四級毒品之毒品咖啡包之
    廣告訊息，經警員網路巡邏發覺有異，而喬裝購毒者向被告
    佯裝購買毒品咖啡包，可知被告本即有販賣混有第二級、第
    四級毒品之犯意，警員僅係以引誘之方式使被告暴露犯罪事
    證，乃機會提供型之合法誘捕行為，與犯意誘發型之陷害教
    唆有別。而被告上開張貼毒品咖啡包廣告訊息之行為，已著
    手販賣混有第二級、第四級毒品行為之實行，僅因喬裝警員
    自始無購買毒品咖啡包之真意，故事實上不能完成犯行，而
    止於未遂。是核被告所為，係犯毒品危害防制條例第9 條第
    3 項、第4 條第6 項、第2 項、第4 項之販賣第二級毒品而
    混合二種以上之毒品未遂罪。被告意圖販賣而持有第二級、
    第四級毒品之低度行為，應為其嗣後著手販賣之高度行為吸
    收，不另論罪。
  ㈡刑之加重減輕：
  ⒈被告販賣第二級毒品而混合二種以上之毒品未遂，應依毒品
    危害防制條例第9 條第3 項之規定，除適用其中最高級別即
    販賣第二級毒品之法定刑外，並加重其刑。
  ⒉被告客觀上已著手於販賣混有第二級、第四級毒品行為之實
    行，惟因喬裝購毒者之警員自始無購買毒品之真意，事實上
    不能完成毒品交易而不遂，為未遂犯，爰依刑法第25條第2
    項之規定減輕其刑。
  ⒊按毒品危害防制條例第17條第2 項規定：「犯第4 條至第8
    條之罪於偵查及歷次審判中均自白者，減輕其刑。」被告就
    本案販賣毒品犯行，於警詢、偵訊及本院審理中均自白不諱
    ，已如前述，爰依毒品危害防制條第17條第2 項規定減輕其
    刑。
  ⒋本案適用刑法第59條之說明：
  ①按犯罪之情狀顯可憫恕，認科以最低度刑仍嫌過重者，得酌
    量減輕其刑，刑法第59條定有明文。刑事審判旨在實現刑罰
    權之分配的正義，故法院對有罪被告之科刑，應符合罪刑相
    當之原則，使輕重得宜，罰當其罪，以契合社會之法律感情
    ，此所以刑法第57條明定科刑時應審酌一切情狀，尤應注意
    該條所列10款事項以為科刑輕重之標準，並於同法第59條賦
    予法院以裁量權，如認犯罪之情狀可憫恕者，得酌量減輕其
    刑，俾使法院就個案之量刑，能斟酌至當。而刑法第59條規
    定犯罪之情狀可憫恕者，得酌量減輕其刑，其所謂「犯罪之
    情狀」，與同法第57條規定科刑時應審酌之一切情狀，並非
    有截然不同之領域，於裁判上酌減其刑時，應就犯罪一切情
    狀（包括第57條所列舉之10款事項），予以全盤考量，審酌
    其犯罪有無可憫恕之事由（即有無特殊之原因與環境，在客
    觀上足以引起一般同情，以及宣告法定低度刑，是否猶重等
    等），以為判斷。
  ②被告本案販賣混有第二級、第四級毒品未遂，固罔顧毒品之
    危害及無視國家杜絕毒品危害之禁令，其行為殊無可取，然
    毒品危害防制條例第4 條第2 項規定販賣第二級毒品罪之法
    定刑本為「無期徒刑或10年以上有期徒刑，得併科新臺幣1,
    500 萬元以下罰金」，又依同條例第9 條第3 項規定：「犯
    前5 條之罪而混合二種以上之毒品者，適用其中最高級別毒
    品之法定刑，並加重其刑至二分之一。」，可知被告本案所
    犯之刑度甚重，惟同為販賣毒品之人，其原因動機不一，犯
    罪情節未必盡同，或有大盤毒梟者，亦有中、小盤之分，甚
    或僅止於吸毒者友儕間為求互通有無之有償轉讓者亦有之，
    其販賣行為所造成危害社會之程度自屬有異，而被告本案遭
    查獲販賣次數僅1 次、對象僅1 人，販賣毒品數量及獲利均
    非多，且毒品尚未流通至市面即遭查獲，是被告行為所造成
    之社會整體危害程度自相對較輕，又被告陳稱：伊為單親家
    庭，與父親相依為命，又為低收入戶，當時因父親患病需要
    醫療費才為本案犯行，賺取些微價差利益等語（見訴字卷第
    49、50頁），並提出低收入戶證明書、住院通知單等件以實
    其說（見訴字卷第59、61頁），是就其犯罪動機、目的與前
    述犯罪情節以觀，被告之惡性均未如藉販賣毒品獲取鉅額利
    益之盤商為重，本院依上開未遂、自白減刑之規定遞減其刑
    後，認倘科以被告法定最低本刑，仍嫌過苛，難謂符合罪刑
    相當性及比例原則，亦無從與真正長期、大量販賣毒品之惡
    行區別，衡其犯罪情狀在客觀上顯非不可憫恕，本案確有情
    輕法重之情，是依刑法第59條規定，酌減被告之刑。
  ⒌被告本案犯刑既有上開加重、減輕事由，爰依刑法第70條、
    第71條第1項規定，先加後遞減其刑。
  ⒍本案無毒品危害防制條例第17條第1項規定適用之說明：
  ①辯護人雖為被告辯稱：被告已供出其毒品來源為陳禾赫，雖
    就陳禾赫販賣毒品予被告之部分未獲偵查機關為進一步偵辦
    ，然被告亦向臺北市萬華分局檢舉陳禾赫另案違反毒品危害
    防制條例，業經臺灣臺北地方檢察署檢察官認陳禾赫涉犯意
    圖販賣而持有毒品罪嫌，並以109 年度偵字第21859 號、第
    20972 號提起公訴，是本案應可適用或類推適用毒品危害防
    制條例第17條第1 項等語。
  ②按毒品危害防制條例第17條第1 項規定：「犯第四條至第八
    條、第十條或第十一條之罪，供出毒品來源，因而查獲其他
    正犯或共犯者，減輕或免除其刑」，旨在鼓勵毒品下游者具
    體供出其上游供應人，俾進一步擴大查緝績效，揪出其他正
    犯或共犯，以確實防制毒品泛濫或更為擴散。所稱「查獲」
    ，除指查獲該其他正犯或共犯外，並兼及被告所指毒品來源
    其事。該所謂「毒品來源」，自指「與本案犯行相關毒品」
    從何而來之情形。倘被告供出之毒品上手「與其所涉案件之
    毒品不具關聯性」，則僅屬對該上手涉犯其他毒品犯罪之「
    告發」，要非就其所涉案件之毒品供出來源，自無上開減免
    其刑規定之適用（最高法院109 年度台上字第5464號判決意
    旨參照）。又按毒品危害防制條例第17條第1 項關於供出毒
    品來源，減免其刑寬典規定，其中所稱「供出毒品來源」，
    依其文義及立法目的解釋，係指供出與其所犯罪有關的「本
    案毒品來源」而言，若被告所供出的資訊與自己所犯的本案
    無關，僅能認為提供他案線報，縱然警方因而查獲他案的正
    犯或共犯，祇能就其和警方合作的犯罪後態度，於本案量刑
    時加以斟酌，尚不能逕依上揭規定予以減輕或免除其刑（最
    高法院107 年度台上字第19 16 號判決意旨參照）。
  ③經查，被告固供出本案毒品來源為陳禾赫，然因僅有被告之
    單一證述，且被告扣案之手機無與陳禾赫交易毒品之相關對
    話，故偵查機關未查獲陳禾赫等情，有桃園市政府警察局中
    壢分局110 年5 月10日中警分刑字第1100028780號函暨員警
    職務報告1 紙、臺灣桃園地方檢察署110 年9 月1 日桃檢俊
    秋109 偵30377 字第1109084173號函在卷可查（見訴字卷第
    63、65、69頁、第121 頁），則偵查機關既未因被告之供述
    而確實查獲關於本案之正犯或共犯，被告自無毒品危害防制
    條例第17條第1 項規定之適用；又被告雖於109 年12月11日
    向臺北市政府警察局萬華分局檢舉陳禾赫另外涉嫌販賣毒品
    與他人，嗣經該分局報告臺灣臺北地方檢察署檢察官偵查後
    ，該署檢察官認陳禾赫涉犯意圖販賣而持有毒品罪嫌，並以
    109 年度偵字第21859 號、第20972 號提起公訴等情，有臺
    北市政府警察局萬華分局110 年9 月2 日北市警萬分刑字第
    1103047853號函暨陳禾赫刑事案件報告書、前開起訴書附卷
    可查（見訴字卷第123 至129 頁、第131 至137 頁），然被
    告所供出的資訊與自己所犯之本案無關，依前開實務見解，
    仍無適用或類推毒品危害防制條例第17條第1 項之餘地，是
    辯護人上開主張俱屬無據，惟就被告積極和警方合作之犯後
    態度，本院於量刑時仍將予以斟酌。
  ㈢爰以行為人之責任為基礎，審酌政府對於毒品之危害廣為宣
    導，且一再重申禁絕毒品之刑事政策，被告對此當不能推諉
    不知，而其行為時正值青年，本有相當能力賺取金錢，竟不
    思循以正途賺取財物，無視政府嚴厲查緝毒品禁令，企圖藉
    由販賣毒品獲取不法利益，所為造成毒品擴散流通之風險，
    並對社會秩序形成潛在危險，應予非難；然參酌被告本案販
    賣毒品之次數僅1 次、對象僅1 人，且所販賣之毒品數量與
    能獲取之利益尚非多，又未完成交易即遭警員及時查獲，毒
    品幸未流入市面，是被告行為所造成之危害程度相對較輕；
    復考量被告犯後始終坦承犯行，且積極配合偵查機關追查毒
    品來源，態度良好；兼衡被告於本案行為前無前科紀錄之素
    行、犯罪之動機、目的與其自陳高中肄業之教育程度、單親
    、與父親同住、為低收入戶之生活狀況（見偵字卷第17頁、
    訴字卷第49、51頁）等一切情狀，量處如主文所示之刑。
  ㈣查被告於本案行為前未曾因故意犯罪受有期徒刑以上刑之宣
    告，有臺灣高等法院被告前案紀錄表附卷可參，其素行良好
    ，又其行為時年紀尚輕，僅為籌措父親醫療費，而一時失慮
    犯下本案犯行，且犯後始終坦承犯罪，並積極配合警方追查
    毒品上手，展現其斷絕毒品之決心，亦見其悔意，本院審酌
    上情，認被告經此偵審程序，當知所警惕，而無再犯之虞，
    所宣告之刑以暫不執行為適當，爰依刑法第74條第1 項第1
    款規定，宣告如主文所示之緩刑期間，以啟自新。又本院為
    加強被告之價值觀念，使其於緩刑期內均能遵守法令、避免
    再度犯罪，爰依刑法第74條第2 項第5 款規定，諭知應於本
    判決確定之日起3 年內，向檢察官指定之政府機關、政府機
    構、行政法人、社區或其他符合公益目的之機構或團體，提
    供240 小時之義務勞務；及依刑法第93條第1 項第2 款之規
    定，併諭知被告於緩刑期間付保護管束。又如有違反上述負
    擔情節重大者，依刑法第75條之1 第1 項第4 款規定，得為
    撤銷緩刑之宣告，併此敘明。
三、沒收：
  ㈠按查獲之第一級、第二級毒品及專供製造或施用第一級、第
    二級毒品之器具，不問屬於犯罪行為人與否，均沒收銷燬之
    ，毒品危害防制條例第18條第1 項前段定有明文。查扣案如
    附表編號1 所示之咖啡包11包，其內容物經鑑驗結果混有第
    二級毒品甲氧基甲基安非他命、第四級毒品硝西泮成分，已
    如前述，不問屬於犯罪行為人與否，均應依毒品危害防制條
    例第18條第1 項前段規定，宣告沒收銷燬之。又盛裝前開毒
    品之包裝袋，均沾附有毒品殘渣，依現行技術客觀難以完全
    析離，且無析離之實益與必要，是應整體視為毒品，併予諭
    知沒收或沒收銷燬，至因鑑驗用罄之毒品，既已滅失，自無
    庸宣告沒收，附此敘明。
  ㈡按犯第4 條至第9 條、第12條、第13條或第14條第1 項、第
    2 項之罪者，其供犯罪所用之物，不問屬於犯罪行為人與否
    ，均沒收之，毒品危害防制條例第19條第1 項定有明文。查
    扣案如附表編號2 所示之手機1 支，為被告張貼販賣毒品廣
    告訊息及與本案喬裝警員聯繫毒品交易所用之物，業據被告
    供承在卷（見訴字卷第101 頁、第160 頁），不問屬於被告
    與否，應依毒品危害防制條例第19條第1 項規定宣告沒收。
據上論斷，應依刑事訴訟法第299 條第1 項前段，毒品危害防制
條例第9 條第3 項、第4 條第6 項、第2 項、第4項、第17條第2
項、第18條第1 項前段、第19條第1 項，刑法第11條、第25條第
2 項、第59條、第74條第1 項第1 款、第2 項第5 款、第93條第
1 項第2 款，判決如主文。
本案經檢察官林奕瑋提起公訴，檢察官高玉奇到庭執行職務。
中    華    民    國   110    年    11    月    26    日
                  刑事第十三庭  審判長法  官  潘怡華
                                      法  官  王兆琳
                                      法  官  郭鍵融
以上正本證明與原本無異。
如不服本判決應於收受判決後20日內向本院提出上訴書狀，並應
敘述具體理由。其未敘述上訴理由者，應於上訴期間屆滿後20日
內向本院補提理由書(均須按他造當事人之人數附繕本)「切勿逕
送上級法院」。
                                      書記官  李佳玲
中    華    民    國   110    年    11    月    26    日
附錄論罪科刑法條：
毒品危害防制條例第4 條：
製造、運輸、販賣第一級毒品者，處死刑或無期徒刑；處無期徒
刑者，得併科新臺幣3,000 萬元以下罰金。
製造、運輸、販賣第二級毒品者，處無期徒刑或10年以上有期徒
刑，得併科新臺幣1,500 萬元以下罰金。
製造、運輸、販賣第三級毒品者，處7 年以上有期徒刑，得併科
新臺幣1,000 萬元以下罰金。
製造、運輸、販賣第四級毒品者，處5 年以上12年以下有期徒刑
，得併科新臺幣500 萬元以下罰金。
製造、運輸、販賣專供製造或施用毒品之器具者，處1 年以上7
年以下有期徒刑，得併科新臺幣150 萬元以下罰金。
前五項之未遂犯罰之。
　
毒品危害防制條例第9條第3項：
犯前五條之罪而混合二種以上之毒品者，適用其中最高級別毒品
之法定刑，並加重其刑至二分之一。
　
附表：
┌──┬──────┬───────────┬─────────────┐
│編號│品名與數量  │鑑驗結果              │備註                      │
├──┼──────┼───────────┼─────────────┤
│ 1  │毒品咖啡包11│⒈含第二級毒品甲氧基甲│⒈驗前含袋毛重合計88.21 公│
│    │包          │  基安非他命成分。    │  克；驗前淨重合計72.15 公│
│    │            │⒉含微量第四級毒品硝西│  克。                    │
│    │            │  泮成分。            │⒉經鑑驗機關隨機抽取扣案編│
│    │            │                      │  號10咖啡包實際鑑驗，並取│
│    │            │                      │  樣0.54公克鑑定用罄，並測│
│    │            │                      │  得所含第二級毒品甲氧基甲│
│    │            │                      │  基安非他命成分之純度約6%│
│    │            │                      │  。                      │
│    │            │                      │⒊推估前開11包咖啡包所含第│
│    │            │                      │  二級毒品甲氧基甲基安非他│
│    │            │                      │  命成分之純質淨重為4.32公│
│    │            │                      │  克。                    │
├──┼──────┼───────────┼─────────────┤
│ 2  │IPHONE手機1 │                      │⒈SIM 卡號碼：0000000000號│
│    │支（含SIM 卡│                      │⒉IMEI：000000000000000   │
│    │1 張）      │                      │                          │
└──┴──────┴───────────┴─────────────┘